臺灣橋頭地方法院刑事判決　
                                    110年度交易字第111號
公  訴  人  臺灣橋頭地方檢察署檢察官
被      告  陳文彬


上列被告因過失傷害案件，經檢察官提起公訴（110年度偵字第6
420號），本院判決如下：
    主  文
陳文彬犯過失傷害罪，處有期徒刑貳月，如易科罰金，以新臺幣
壹仟元折算壹日。 
    事  實
一、陳文彬於民國110年1月9日13時49分許，駕駛車牌號碼00-00
    00號自用小客車，沿高雄市左營區民族一路由北往南方向行
    駛至該路段與榮總路交岔路口，欲左轉彎駛入榮總路時，本
    應注意汽車行駛至交岔路口，其轉彎應遵守燈光號誌，箭頭
    綠燈亮起時，表示僅准許車輛依箭頭指示之方向行駛，而依
    當時天候晴、日間自然光線、柏油路面乾燥、無缺陷、無障
    礙物、視距良好，客觀上並無不能注意之情事，竟疏未注意
    及此，未待左轉箭頭綠燈亮起即貿然左轉，適有李宥宇騎乘
    車牌號碼000-000號普通重型機車後座搭載提長暄，沿同路
    段對向行駛至路口，煞車不及因而發生碰撞，致李宥宇受有
    右肩及左髖鈍挫傷、四肢多處擦挫傷之傷害；提長暄受有左
    側鎖骨骨折之傷害。陳文彬於肇事後，於偵查犯罪之警察機
    關尚未知悉肇事人為何人時，主動向到場處理之員警坦承肇
    事，自首而願接受裁判，始悉全情。
二、案經李宥宇、提長暄訴由高雄市政府警察局左營分局報告臺
    灣橋頭地方檢察署檢察官偵查起訴。
    理  由
壹、程序事項（證據能力之說明）：
    按被告以外之人於審判外之言詞或書面陳述，除法律有規定
    者外，不得作為證據；被告以外之人於審判外之陳述，雖不
    符前4條之規定，而經當事人於審判程序同意作為證據，法
    院審酌該言詞陳述或書面陳述作成時之情況，認為適當者，
    亦得為證據，刑事訴訟法第159條第1項、第159條之5第1項
    分別定有明文。本件所引用之被告陳文彬以外之人於審判外
    之陳述，檢察官、被告於本院審判程序時均同意有證據能力
    ，本院審酌前開證據作成或取得時之狀況，並無違法或不當
    情事，復經本院於審判期日依法進行調查、辯論，應均具證
    據能力。
貳、認定犯罪事實所憑之證據及理由： 
一、訊據被告固坦承與告訴人發生上開交通事故，然矢口否認有
    何過失傷害之犯行，辯稱：我等到左轉燈亮起才左轉，當時
    已開到榮總路斑馬線，是告訴人來撞我云云。經查：
　㈠被告有於110年1月9日13時49分許，駕駛車牌號碼00-0000號
    自用小客車，沿高雄市左營區民族一路由北往南方向行駛至
    該路段與榮總路交岔路口，欲左轉彎駛入榮總路往東方向時
    ，適對向車道有告訴人李宥宇騎乘車牌號碼000-000號普通
    重型機車後座搭載告訴人提長暄，見狀閃煞不及而發生碰撞
    ，致告訴人李宥宇受有右肩及左髖鈍挫傷、四肢多處擦挫傷
    之傷害；告訴人提長暄受有左側鎖骨骨折之傷害等情，為被
    告所不否認（見交易卷第61-62頁），核與業據證人即告訴
    人李宥宇、提長暄於警詢及偵查中之證述相符（見警卷第5-
    6、9-10頁；偵卷第24頁），並有高雄榮民總醫院診斷證明
    書2份、高雄市政府警察局道路交通事故調查報告表（一）
    、（二）-1、道路交通事故現場圖、高雄市政府警察局交通
    大隊道路交通事故談話紀錄表、事故現場照片、監視器翻拍
    畫面、車輛詳細資料報表、證號查詢汽車駕駛人、證號查詢
    機車駕駛人等在卷可稽（見警卷第12-19、22-25、26-35、3
    9、41頁），此部分事實堪予認定。 
　㈡被告雖以前詞置辯，然查：
　　⒈本案事故現場號誌時相為：第1時相為華夏路東向圓形綠燈
      通行50秒(含黃燈3秒，全紅3秒）。第2時相為榮總路西向
      圓形綠燈通行35秒(含黃燈3秒，全紅4秒）。第3時相為民
      族路南北向快車道直行箭頭、慢車道圓形綠燈對開75秒(
      含黃燈4秒，全紅4秒）。第4時相為民族路快車道南北向
      雙左轉保護時相、燈號顯示為紅燈及左轉箭頭綠燈；慢車
      道南向為紅燈及右轉箭頭綠燈20秒（含黃燈4秒，全紅3秒
      ），且於110年1月9日該路口號誌並無故障維修等情，有
      高雄市政府交通局110年9月6日高市交智運字第110434671
      00號函暨所附民族一路與榮總路口時相表在卷可參（見偵
      卷第29-31頁）。依此，民族路南北向直行對開為第3時相
      ，民族一路快車道雙向紅燈左轉箭頭為第4時相，被告如
      欲由民族一路左轉榮總路，僅能在第4時相時左轉彎　
　　⒉經本院勘驗現場監視錄影畫面，結果略以：
　　　⑴畫面時間「13：49：11」該道路有兩台小客車（下稱A、
        B車）（黃圈）停等於路口中央準備往左轉進入畫面上
        方之道路，同時有多台小客車由右往左行駛。
　　　⑵畫面時間「13：49：12」有一台黑色小客車（下稱甲車
        ，即被告車輛）現於畫面右上角，甲車先緩慢往畫面左
        下角行駛，準備進入該道路之對向車道，過程中無停等
        。畫面時間「13：49：13」有一台機車及一台小客車於
        該道路由右往左行駛（藍圈）。
　　　⑶畫面時間「13：49：14」甲車開始加速往左轉，進入對
        向車道路口中央，同時甲車之對向車道畫面左方有一台
        機車（下稱乙車，即告訴人機車）快速由左往右行駛，
        行經斑馬線前方待轉區，並繼續往右行駛。
　　　⑷畫面時間「13：49：15」甲車繼續往左轉，甲車車頭已
        經快要進入畫面中央之斑馬線前方，同時乙車已經行駛
        至路口中央距離甲車十分接近，位於甲車右前車輪右方
        ，甲乙兩車均無停止繼續前進。同時該道路有一台白色
        小客車快速由右往左行駛（藍圈）。接著乙車撞上甲車
        右側車身。
　　　⑸畫面時間「13：49：16」乙車撞到甲車後翻覆於甲車後
        方，車上兩人均跌落在地上，甲車因遭撞擊右後車尾往
        畫面右方偏。
　　　⑹畫面時間「13：49：17」甲車繼續往前行駛一小段至畫
        面中央之斑馬線後停止前進。
　　　⑺畫面時間「13：49：17」至「13：49：21」撞擊前、後
        該道路有多台汽車由右往左行駛（藍圈），A、B車均未
        移動仍在原地停等準備左轉（黃圈）。「13:49:20-13:
        49:23 」告訴人的行向仍有一台機車及一輛大貨車自左
        而右穿越，有本院勘驗筆錄1份及現場監視器翻拍照片
        在卷可稽（見交易卷第58-59、65-75頁）。依勘驗結果
        ，可見事故發生前，事故路口左轉車輛均於路口等待，
        被告車輛左轉時至發生碰撞時，民族一路南北向直行車
        流仍持續，對照上開時相，事故發生於第3時相，核與
        證人李宥宇證稱被告左轉時左轉保護燈還沒亮等語（見
        偵卷第24頁）相符。從而，被告車輛進入交岔路口號誌
        為綠燈，進入交岔路口號誌為民一族路南北向快車道直
        行箭頭綠燈，尚未轉為左轉保護時相，即紅燈及左轉箭
        頭綠燈，當時被告雖可通行民族一路南北向但不能左轉
        ，可認定被告確有未遵守道路交通號誌指示行駛之疏失
        。被告所辯，自不足採。　
　㈢按駕駛人駕駛汽車，應遵守道路交通號誌之指示；汽車行駛
    至交岔路口，其行進、轉彎，應遵守燈光號誌，道路交通安
    全規則第90條第1 項、第102 條第1 項第1 款定有明文。因
    上開規定係一般駕駛人所應注意並確實遵守之事項，被告既
    領有普通小型車駕駛執照，對上開規定，自應知之甚詳。另
    當時天候晴、日間自然光線、柏油路面乾燥、無缺陷，視距
    良好，無缺陷及障礙物，有上開道路交通事故調查報告表（
    一）卷可查，復無不能注意之情事。本件被告駕車行經肇事
    交岔路口，未依號誌行駛，即貿然左轉，致發生本件車禍，
    其駕駛行為有過失至為明確。本件交通事故經送高雄市政府
    交通局車輛行車事故鑑定委員會鑑定結果，認被告未依號誌
    行駛，為肇事原因，有高雄市政府交通局車輛行車事故鑑定
    委員會第00000000號鑑定意見書附卷可參（見交易卷第109-
    110頁），亦同此認定。又告訴人2人確因本件車禍，受有上
    開傷害之事實，有前開高雄榮民總醫院診斷證明書在卷可考
    。被告上開過失行為與告訴人所受之傷害具有相當因果關係
    ，亦可認定。
  ㈣按行車速度，依速限標誌或標線之規定，無速限標誌或標線
    者，應依下列規定：一、行車時速不得超過50公里。但在未
    劃設車道線、行車分向線或分向限制線之道路，或設有快慢
    車道分隔線之慢車道，時速不得超過40公里，道路交通安全
    規則第93條第1 項第1 款訂有明文。查告訴人李宥宇在設有
    快慢車道分隔線之上開民族一路慢車道路段行駛，是其速限
    為40公里。又告訴人李宥宇於甫發生車禍時即向警自承時速
    為50公里等語，有道路交通事故談話紀錄表在卷可參（見警
    卷第25頁），並於本院審理時陳稱：談話紀錄所述實在，我
    最後一次看機車時速表是50公里，當時附近沒有其他車輛，
    所以騎比較快等語（見交易卷第214頁），是告訴人李宥宇
    行駛之速度已逾該路段之速限，堪認告訴人李宥宇對於本案
    車禍事故之發生，亦有超速行駛之過失明確。告訴人李宥宇
    就本件車禍固與有過失，惟刑事責任之認定，並不因告訴人
    與有過失，即得據此免除被告之過失責任；易言之，告訴人
    就車禍事故發生之與有過失，至多僅係量刑時之參酌事由，
    或於民事損害賠償時得以減免其賠償責任之問題，而不影響
    被告本案過失傷害刑事責任之成立，併此敘明。
  ㈤綜上所述，被告所辯委無足採，本件事證明確，被告過失傷
    害犯行，堪以認定，應依法論科。 
參、論罪科刑：
一、核被告所為，係犯刑法第284 條前段之過失傷害罪。又被告
    於肇事後，報案人或勤指中心轉來資料未報明肇事人姓名，
    處理人員前往現場處理時，肇事人在場，並當場承認為肇事
    人，有高雄市政府警察局道路交通事故肇事人自首情形紀錄
    表及110年11月29日湖內分局茄萣分駐所之職務報告在卷可
    查（見警卷第21頁；審交易卷第43頁），核其情節，與自首
    之規定相符，爰依刑法第62條前段規定，減輕其刑。
二、爰審酌被告駕駛汽車，本應謹慎注意遵守交通規則，以維自
    身及其他參與道路交通者之安全，竟疏未遵守交通號誌指示
    行駛，致肇本件車禍發生，造成告訴人2人受有前述傷害，
    所為誠屬不該。另考量被告犯後否認犯行，並斟酌被告迄今
    未與告訴人2人達成和解或賠償損害之犯後態度。再衡酌被 
     告過失之程度、告訴人所受傷勢之程度、告訴人就本件車
    禍發生與有過失之情形，暨被告自陳學歷為三專夜間部畢業
    ，無業，無收入，離婚，有2個小孩，一個人居住等一切情
    狀（見交易卷第215頁）量處如主文所示之刑，併諭知易科
    罰金之折算標準。
據上論斷，應依刑事訴訟法第299條第1項前段，判決如主文。
本案經檢察官靳隆坤提起公訴，檢察官郭郡欣到庭執行職務。
中　　華　　民　　國　　111 　年　　8 　　月　　29　　日
                  刑事第五庭    法　官  徐右家
以上正本證明與原本無異。
如不服本判決應於收受送達後20日內向本院提出上訴書狀，並應
敘述具體理由；如未敘述上訴理由者，應於上訴期間屆滿後20日
內向本院補提理由書（均須按他造當事人之人數附繕本）「切勿
逕送上級法院」。
中　　華　　民　　國　　111 　年　　8 　　月　　29　　日
　　　　　　　　　　　　　　　  書記官  周素秋
附錄本案所犯法條全文：
中華民國刑法第284條
因過失傷害人者，處 1 年以下有期徒刑、拘役或 10 萬元以下
罰金；致重傷者，處 3 年以下有期徒刑、拘役或 30 萬元以下
罰金。
【卷宗標目對照表】
一、高雄市政府警察局左營分局高市警左分偵字第11070662700號卷，稱警卷； 二、臺灣橋頭地方檢察署110年度偵字第6420號卷，稱偵卷； 三、臺灣橋頭地方法院110年度審交易字第651號卷，稱審交易卷； 四、臺灣橋頭地方法院110年度交易字第111號卷，稱交易卷。